臺灣臺中地方法院民事判決
111年度訴字第139號
原      告  陳美華  
被      告  葉聯慶  
            王柏森  
            何獻章  
            陳美素  
            江豪承  
上列當事人間請求損害賠償等事件，本院判決如下：
    主  文
原告之訴駁回。
訴訟費用由原告負擔。
    理  由
一、按原告之訴，依其所訴之事實，在法律上顯無理由，法院得
    不經言詞辯論，逕以判決駁回之。民事訴訟法第249條第2項
    第2款定有明文。次按民法第184條規定「因故意或過失，不
    法侵害他人之權利者，負損害賠償責任。故意以背於善良風
    俗之方法，加損害於他人者亦同。」「違反保護他人之法律
    ，致生損害於他人者，負賠償責任。但能證明其行為無過失
    者，不在此限。」又同法第186條亦明文，「公務員因故意
    違背對於第三人應執行之職務，致第三人受損害者，負賠償
    責任。其因過失者，以被害人不能依他項方法受賠償時為限
    ，負其責任。」「前項情形，如被害人得依法律上之救濟方
    法，除去其損害，而因故意或過失不為之者，公務員不負賠
    償責任。」觀諸上開規定，第184條係一般侵權行為之規定
    ，而第186條則係就公務員侵權行為之特別規定，二者間係
    法條競合關係，如成立第186條，自應排除第184條之適用，
    合先說明。再按國家賠償法第2條第1項、第2項、民法第186
    條第1、2項規定，國家賠償法所稱公務員者，謂依法令從事
    於公務之人員，公務員於執行職務行使公權力時，因故意或
    過失不法侵害人民自由或權利者，國家應負損害賠償責任。
    公務員怠於執行職務，致人民自由或權利遭受損害者亦同。
    又公務員因故意違背對於第三人應執行之職務，致第三人之
    權利受損害者，負賠償責任，其因過失者，以被害人不能依
    他項方法受賠償時為限，負其責任。公務員於執行職務行使
    公權力時，因過失不法侵害人民自由或權利者，有請求權人
    僅得依國家賠償法之規定，向賠償義務機關請求損害賠償，
    不得依民法第186條第1項規定，逕向該有過失之公務員請求
    損害賠償。又不論公務員執行職務係由於故意或過失，法律
    多設有救濟方法，例如對於行政處分得為訴願或提起行政訴
    訟；對於法院之裁判得提起抗告或上訴，以防止或除去公務
    員因侵權行為所致之損害。如被害人因故意或過失不依此方
    法謀求救濟，公務員即不負賠償責任（參孫森焱著《新版民
    法債編總論》，上冊，93年10月修訂版，第290頁）。
二、本件原告起訴主張略以：如附件起訴狀所載。
三、經查，依原告起訴主張，被告5人均為依法令從事公務之人
    員，且渠等係於執行職務行使公權力時，利用職權故意拖延
    原告閱覽相關文件，使原告未能及時對本院104年度訴字第2
    442號判決〔認定外埔區二崁路316巷（下稱系爭道路）長期
    供公眾通行應屬既成道路，而具有公用地役關係，以下簡稱
    系爭前案〕提出再審訴訟，間接侵害原告權利等語。惟查，
    本院依職權查閱系爭前案判決及歷審裁判紀錄，本件原告於
    系爭前案判決後曾提起上訴，惟嗣自行撤回上訴，因而系爭
    前案始告確定（見卷附系爭前案歷審裁判紀錄），揆諸上開
    法律規定及說明，原告本得依法律上之救濟方法（即上訴程
    序），除去其損害，原告捨此不由，自行撤回系爭前案之上
    訴，是依民法第186條第2項規定，被告等人即不負損害賠償
    責任。況查，依原告主張事實，其係因法院判決認定系爭道
    路為既成道路而受財產上損害（故請求如先位聲明），與被
    告故意拖延原告閱覽文件即無相當因果關係可言。至於原告
    何以因系爭道路經法院判決認定為既成道路而致名譽受損，
    遍查起訴狀通篇均未予敘明，是本件原告備位聲明請求被告
    登報道歉，更屬欠缺法律上之依據。且均無從補正，爰不經
    言詞辯論，逕以判決駁回原告之訴。
四、訴訟費用負擔之依據：民事訴訟法第78條。　　　　
中　　華　　民　　國　　111 　年　　1 　　月　　6 　　日
                   民事第一庭    法  官     曹宗鼎
上正本係照原本作成。
如對本判決上訴，須於判決送達後20日內向本院提出上訴狀。如
委任律師提起上訴者，應一併繳納上訴審裁判費。
中　　華　　民　　國　　111 　年　　1 　　月　　6 　　日
                                 書記官     曾右喬